【裁判字號】    98,易,539
【裁判日期】    980729
【裁判案由】    竊盜等
【裁判全文】
臺灣高雄地方法院刑事判決               98年度易字第539號
公  訴  人  臺灣高雄地方法院檢察署檢察官
被      告  甲○○
                    （現另案於臺灣高雄戒治所戒治中）
上列被告因竊盜等案件，經檢察官提起公訴（98年度偵字第306
號），本院判決如下：
    主  文
甲○○犯攜帶兇器竊盜罪，處有期徒刑陸月；又共同犯恐嚇取財
罪，未遂，處有期徒刑捌月。應執行有期徒刑壹年。
    事  實
一、甲○○於民國97年2 月28日17時前之某時許，明知林俊明欲
    以恐嚇方式，前往丁○○位於彰化縣田尾鄉正義村民和巷64
    號住處，使丁○○交付財物（林俊明所為恐嚇取財犯行，業
    經臺灣彰化地方法院97年度易字第1597號判處有期徒刑10月
    確定），仍基於與林俊明共同恐嚇取財之犯意聯絡，先於97
    年2 月28日17時許，向不知情之張仰誠借得車牌號碼RI－18
    80號自用小客車1 輛（下稱Ａ車），旋前往臺中縣大肚鄉○○路「大肚國小」前，以板手1 支竊取郭清國所有而停放於
    該處之車牌號碼EN－5142號自用小客車（下稱Ｂ車）上所懸
    掛車牌2 面，再將竊得之Ｂ車車牌2 面改懸掛於其向張仰誠
    借得之Ａ車上；其後甲○○即駕駛Ａ車在彰化縣員林鎮○○
    路與東西向快速道路下，與林俊明及姓名年籍不詳綽號「阿
    魁」之人會合，由甲○○駕駛已改懸掛Ｂ車車牌2 面之Ａ車
    附載該2 人前往前揭丁○○住處，以便利林俊明遂行恐嚇取
    財，嗣於同日23時許，甲○○駕駛上開車輛到達丁○○住處
    後，林俊明即下車並出示2 張面額各新臺幣500 萬元之支票
    予丁○○觀看，要求丁○○以支票換取現金，但為丁○○所
    拒後，林俊明乃承前揭恐嚇取財之犯意，留下行動電話門號
    0000000000號作為恐嚇之用，要丁○○考慮其要求，繼而回
    到車上取出90手槍1 支（違反槍砲彈藥刀械管制條例部分，
    業經臺灣臺中地方法院以97年度訴字第2199號判處有期徒刑
    6 年確定）並對空射擊2 發子彈，隨即由甲○○駕駛Ａ車附
    載林俊明離去。嗣經丁○○報警後，為警循線查獲上情。
二、案經彰化縣警察局北斗分局報請臺灣彰化地方法院檢察署呈
    請臺灣高等法院檢察署核轉臺灣高雄地方法院檢察署檢察官
    偵查起訴。
    理  由
一、證據能力部分：
（一）按「法院或檢察官得囑託醫院、學校或其他相當之機關、
      團體為鑑定，或審查他人之鑑定，並準用第203 條至第20
      6 條之1 之規定。」、「鑑定之經過及其結果，應命鑑定
      人以言詞或書面報告。」，亦分別為刑事訴訟法第208 條
      第1 項前段、第206 條第1 項定明定。是經檢察官囑託相
      當之機關為鑑定後，經鑑定人以書面報告其鑑定之結果者
      ，即屬同法第159 條第1 項所謂之「法律有規定者」，不
      受該條項規定「不得作為證據」之限制。且同法第208 條
      第1 項前段對於法院或檢察官囑託相當之機關為鑑定之情
      形，僅規定：「準用第203 條至第206 條之1 之規定」，
      至於同法第202 條有關「鑑定人應於鑑定前具結」之規定
      ，則不在準用之列。故於法院或檢察官囑託相當之機關為
      鑑定，而該受囑託機關以書面報告鑑定結果之情形，既非
      屬依法應具結者。是同法第158 條之3 有關「證人、鑑定
      人依法應具結而未具結者，其證言或鑑定意見，不得作為
      證據」之規定，於此時即無適用之餘地。而內政部警政署
      刑事警察局業經臺灣高等法院檢察署檢察長概括囑託為有
      關「槍彈有無殺傷力之鑑定」此鑑定項目之鑑定機關（臺
      灣高等法院檢察署92年10月15日檢文允字第0921001322號
      函附之臺灣高等法院檢察署檢察長概括選任鑑定人或囑託
      鑑定機關（團體）名冊參照），故卷附內政部警政署刑事
      警察局97年4 月2 日刑鑑字第0970033784號槍彈鑑定書，
      係就本件扣得槍枝鑑定結果之書面報告，揆諸上開說明，
      即不受刑事訴訟法第158 條之3 及同法第159 條第1 項之
      限制，自得作為證據，合先敘明。
（二）卷附照片13張，乃以科學、機械之方式對於查獲當時之情
      況所為忠實且正確之紀錄，性質上並非供述證據，故無傳
      聞法則之適用，於此又查無不得為證據之狀況，自均具有
      證據能力。
（三）卷附證據資料，其中各項言詞或書面傳聞證據部分，縱無
      刑事訴訟法第159 條之1 至第159 條之4 或其他規定之傳
      聞證據例外情形，惟當事人於本院審理中均明示同意列為
      證據，經本院審酌上開證據之取得過程並無瑕疵，又與待
      證事實具有關聯性，證明力亦非明顯過低，採為本案證據
      具有適當性，依刑事訴訟法第159 條之5 第1 項規定，得
      為證據。
二、訊據被告對於攜帶兇器竊盜部分犯行，於本院審理中坦承不
    諱，核與證人張仰成、郭清國於警詢中之供述相符（警卷第
    15-16 頁、第18-19 頁），是被告之任意性自白核與事實相
    符，洵堪採為論罪科刑之依據。
三、訊據被告矢口否認有何恐嚇取財之犯行，並辯稱：我只是負
    責載送林俊明他們去討債，都在車上等沒有下車，也不知道
    林俊明有帶槍，更不知道他們會用恐嚇的方式去要錢，我沒
    有恐嚇取財之犯意云云。經查：
（一）甲○○明知林俊明欲前往丁○○位於彰化縣田尾鄉正義村
      民和巷64號住處使丁○○交付財物，先於97年2 月28日17
      時許，向不知情之張仰誠借得Ａ車，並前往臺中縣大肚鄉
      ○○路「大肚國小」前，以板手1 支竊取郭清國所有而停
      放於該處之Ｂ車車牌2 面，再將竊得之Ｂ車車牌2 面改懸
      掛於其向張仰誠借得之Ａ車上；其後甲○○即駕駛Ａ車在
      彰化縣員林鎮○○路與東西向快速道路下，與林俊明及姓
      名年籍不詳綽號「阿魁」之人會合，由甲○○駕駛已改懸
      掛Ｂ車車牌2 面之Ａ車附載該2 人前往前揭丁○○住處。
      嗣於同日23時許，甲○○駕駛上開車輛到達丁○○住處後
      ，林俊明即下車並出示2 張面額各新臺幣500 萬元之支票
      予丁○○觀看，要求丁○○以支票換取現金，但為丁○○
      所拒後，林俊明乃承前揭恐嚇取財之犯意，留下行動電話
      門號0000000000號作為恐嚇之用，要丁○○考慮其要求。
      之後林俊明便持1 把黑色制式90手槍向綽號「阿行」對空
      射擊2 槍，嗣由甲○○駕駛Ａ車附載林俊明離去。之後約
      40分鐘，有門號0000000000號行動電話來店，表示要丁○○冷靜再考慮2 天，2 天後下午會再跟其聯絡，隨即掛掉
      電話等情，核與證人即被害人丁○○於警詢及本院審理中
      、證人林俊明於警詢及偵訊中、證人丙○○、乙○○於警
      詢及本院審理中證述明確，並有現場蒐證照片13張及臺灣
      彰化地方法院97年度易字第1597號判決（警卷第1-2 頁、
      第6-8 頁、第9-11頁、第12-16 頁、第24-27 頁，彰偵一
      卷第20-23 頁，偵卷第2-4 頁，本院卷第32-37 頁）在卷
      可稽。此部分事實，堪以認定。
（二）被告雖辯稱：我當時知道林俊明可能會用恐嚇的方式去要
      賭債，但我不知道他會拿槍去要賭債云云。然恐嚇取財之
      方式不同，並不影響該罪之成立。且證人林俊明於警詢中
      供稱：事發前幾天，我有跟「阿魁」、「阿宏」（即被告
      ）約在刺青館集合，討論要前往「阿行」（即丁○○）家
      中討債細節；我們到「阿行」家中時，由我與「阿宏」一
      起下車等語（警卷第1-2 頁）；佐以證人丁○○於警詢中
      供稱：當天有3 名男子到我家，2 名在路旁大門外面等候
      ，1 名走進客廳前叫我名字等語（警卷第6-8 頁）；並於
      本院審理中證稱：當天有3 名男子到我住處，我看到的時
      候，有2 個在離我家約30公尺的地方，因為比較遠，所以
      沒有看到臉，但我們中間沒有障礙物擋住，另1 個在我家
      門口，後來他們一起走，所以我想他們應該是一起的等語
      （本院卷第32 -34頁）。可見當日被告駕車搭載林俊明、
      「阿魁」到場後，雖僅有林俊明前往屋內與丁○○對話，
      但3 人均有下車，被告並非一直待在車上。再證人乙○○
      於本院審理中證稱：林俊明對空鳴槍後就走回車上，車子
      馬上就開走了等語（本院卷第37頁）；證人丙○○於本院
      審理中證稱：開槍以後，林俊明就喊說要丁○○出門小心
      一點，說完話後，就再開一槍，然後就上車開車走了等語
      （本院卷第35 頁） 。而被告與林俊明、「阿魁」既就討
      債之細節有所討論，應對於所要施行之方式有所瞭解；佐
      以當時林俊明對空鳴槍後，馬上上車就離開現場之情，顯
      見被告對於林俊明會開槍示意早有知悉，而在旁等待搭載
      ，以免林俊明為警查獲。
（三）又證人林俊明雖稱：我沒有拿槍枝給甲○○、「阿魁」看
      過，我也不曾告訴過他們我有槍枝等語（彰偵一卷第20-2
      3 頁）。但證人丙○○於警詢中供稱：當天林俊明跟丁○○要錢未果，要離去之際，我跟出去要看車牌，就有2 名
      歹徒下車，該2 人就是林俊明、甲○○，林俊明並開了2
      槍等語（警卷第9-11頁）。證人乙○○於警詢中供稱：當
      天歹徒與丁○○談完後要離開現場之既，我跟出去要看車
      牌，就有2 名歹徒下車，分別是林俊明跟甲○○，其中有
      人持槍對空擊發2 槍等語（警卷第12-14 頁）。可見當時
      林俊明與被告均有下車，但僅有林俊明對空鳴槍2 發子彈
      。則被告既隨同林俊明一起下車，對於林俊明攜帶槍枝前
      往討債之情，即難謂全然不知情。是被告辯稱：不知道林
      俊明有攜帶槍枝前往討債云云，核與事實不符，難以採信
      。
（四）被告既早已知悉林俊明會攜帶槍枝前往討債，並以對空鳴
      槍之方式欲使丁○○心生畏懼，而交付財物，仍以向不知
      情之張仰誠借車，再以已遭丟棄之扳手竊取不知情郭清國
      所有之車牌2 張，並更換於借來之車上，以避免遭警查緝
      ，更藉此搭載林俊明、「阿魁」前往丁○○之住處，與林
      俊明、「阿魁」共同實行本件恐嚇取財犯行，則其等間就
      此部分犯行具有犯意聯絡及行為分擔，自屬明確。
（五）綜上，本件被告犯行，事證明確，堪以認定，應依法論科
      。
三、按刑法第321 條第1 項第3 款之攜帶兇器竊盜罪，係以行為
    人攜帶兇器竊盜為其加重條件，此所謂兇器，其種類並無限
    制，凡客觀上足對人之生命、身體、安全構成威脅，具有危
    險性之兇器均屬之，且祇須行竊時攜帶此種具有危險性之兇
    器為已足，並不以攜帶之初有行兇之意圖為必要（最高法院
    79年臺上字第5253號判例意旨參照）。查被告於行竊時使用
    之扳手，為鐵製品，且足以破壞懸掛車牌之螺絲，則堪認其
    於客觀上顯足以對人之生命、身體、安全構成威脅，而屬兇
    器無疑。故核被告所為，係犯刑法第321 條第1 項第3 款攜
    帶兇器竊盜罪及同法第346 條第1 項恐嚇取財罪。被告既已
    參與事前同謀，並於林俊明、「阿魁」實行犯罪之際，在場
    接應，顯係以自己犯罪之意思而參與犯罪，應論以共同正犯
    ，檢察官認屬幫助犯，尚有誤會。被告所犯上開2 罪間，犯
    意各別，行為互殊，應分論併罰。又被告已著手於恐嚇取財
    行為之實行，但未生財產交付之結果，為未遂犯，應依刑法
    第25條第2 項之規定，按既遂犯之刑減輕其刑。爰審酌被告
    正值壯年，竟為逞一己私慾，貪圖共同討債之分紅，而攜帶
    對人之生命、身體具有殺傷力之扳手竊取他人車牌，以避免
    所為之違法事蹟為警查緝，並與林俊明共同以對空鳴槍之方
    式，恐嚇素無怨仇之丁○○交付財物，嚴重破壞社會秩序及
    他人財產安全，惡性非輕，且不思以正當方法解決債務糾紛
    ，竟以恐嚇手段催討債務，所為亦有可議，況犯後矢口否認
    恐嚇取財犯行，設詞飾卸，避重就輕，實難謂已有悔意，惟
    念其就攜帶兇器竊盜部分犯行，亦於本院審理中坦承不諱，
    態度良好，且前雖有犯罪紀錄，但尚未執行完畢，並未構成
    累犯，及其品行、犯罪動機、目的、手段、行為次數、生活
    狀況、智識程度、犯罪行為之分工、犯罪所得之利益及所生
    之損害等一切情狀，分別量處如主文所示之刑，並定其應執
    行刑。至被告所有用以竊取郭清國車牌，及更換至張仰誠車
    上所用之扳手1 支，並未扣案，被告復供稱已經丟棄，衡情
    應已滅失，為免將來執行困難，故不為沒收之宣告，附此敘
    明。
據上論斷，應依刑事訴訟法第299 條第1 項前段，刑法第321 條
第1 項第3 款、第346 條第1 項、第25條第2 項、第28條、第51
條第5 款，刑法施行法第1 條之1 ，判決如主文。
本案經檢察官許怡萍到庭執行職務。
中    華    民    國    98    年    7     月    29    日
                刑事第十二庭  審判長法  官  黃建榮
                                    法  官  李殷君
                                    法  官  楊珮瑛
以上正本證明與原本無異。
如不服本判決應於收受送達後10日內向本院提出上訴書狀，並應
敘述具體理由；如未敘述上訴理由者，應於上訴期間屆滿後20日
內向本院補提理由書（均須按他造當事人之人數附繕本）「切勿
逕送上級法院」。
中    華    民    國    98    年    7     月    30    日
                                    書記官  郭南宏
附錄本件論罪科刑法條全文
中華民國刑法第321條
（加重竊盜罪）
犯竊盜罪而有左列情形之一者，處六月以上、五年以下有期徒刑
：
一、於夜間侵入住宅或有人居住之建築物、船艦或隱匿其內而犯
    之者。
二、毀越門扇、牆垣或其他安全設備而犯之者。
三、攜帶兇器而犯之者。
四、結夥三人以上而犯之者。
五、乘火災、水災或其他災害之際而犯之者。
六、在車站或埠頭而犯之者。
前項之未遂犯罰之。
中華民國刑法第346條
（單純恐嚇罪）
意圖為自己或第三人不法之所有，以恐嚇使人將本人或第三人之
物交付者，處六月以上五年以下有期徒刑，得併科一千元以下罰
金。
以前項方法得財產上不法之利益，或使第三人得之者，亦同。
前二項之未遂犯罰之。


司法院資訊處製作；財團法人民間司法改革基金會備份。
